【裁判字號】    89,訴,176
【裁判日期】    891103
【裁判案由】    偽造文書等
【裁判全文】
臺灣宜蘭地方法院刑事判決                          八十九年度訴字第一七六號
    公  訴  人  臺灣宜蘭地方法院檢察署檢察官
    被      告  乙○○
                丙○○
                丁○○
右列被告因詐欺等案件，經檢察官提起公訴(八十九年度偵字第三八、一七０四號)，
本院判決如左：
    主  文
乙○○連續共同意圖為自己不法之所有，以詐術使人將本人之物交付，累犯，處有期
徒刑拾月，又共同行使偽造私文書，足以生損害於他人，累犯，處有期徒刑參月，應
執行有期徒刑壹年。
丁○○連續共同意圖為自己不法之所有，以詐術使人將本人之物交付，處有期徒刑玖
月，又共同行使偽造私文書，足以生損害於他人，處有期徒刑參月，應執行有期徒刑
拾壹月，緩刑肆年。
丙○○共同意圖為自己不法之所有，以詐術使人將本人之物交付，處有期徒刑陸月，
又共同行使偽造私文書，足以生損害於他人，處有期徒刑參月，應執行有期徒刑捌月
，緩刑肆年。
    事  實
一、乙○○於民國 (下同)八十年間，因妨害兵役案件，經判處有期徒行七月確定，
    於八十三年八月六日執行完畢。丁○○原係日盛徵信有限公司宜蘭分公司（後由
    乙○○另組全鴻徵信有限公司）職員，於八十八年三月間，受甲○○委託，為其
    處理連暢穫欠款事宜，竟夥同任職日盛徵信有限公司台北總公司之乙○○，共同
    意圖為自己不法之所有，基於概括之犯意，推由丁○○向甲○○謊稱要找台北黑
    道天道盟吃飯及跟蹤連暢穫需款新台幣 (下同)三十四萬八千元，而於八十八年
    四月間由丁○○分三次向甲○○收取，丁○○得款十五萬元，其餘乙○○拿去。
    其二人承前概括犯意，再與不詳年籍之成年男子陳哲銘基於意圖為自己不法所有
    之犯意聯絡，推由丁○○向甲○○訛稱要清償連暢穫積欠之銀行之利息，俾宜蘭
    市○○段六二之三、六二之十一、六二之十二、六二之二三、六二之二五等五筆
    設定給甲○○之土地免被查封拍賣，需款三百萬元，甲○○不疑有詐，乃於八十
    八年五月六日自銀行領款三百萬交付丁○○，但其等並未拿去清償利息，由丁○○、乙○○各得款一百十萬元，陳哲銘分五十萬元，尚不知情之丙○○分三十萬
    元。乙○○、丁○○在收到甲○○三百萬元後，承前概括犯意，於八十八年五月
    間，由乙○○找同是過去日盛徵信有限公司台北公司之丙○○找台北金主，其二
    人再與丙○○基於意圖為自己不法所有之犯意聯絡，由丁○○於八十八年五月二
    十八日打電話告知甲○○稱羅福助討債公司之人要約金主吃販，須款三十萬元，
    再由乙○○同是日盛徵信有限公司台北公司任職之找丙○○以羅福助討債公司之
    人之身分前往鴻源西餐廳向甲○○取款，吳女不敢給付，並向丙○○詢問先前其
    所給付丁○○二人之三百萬元，是否應開給收據，丙○○乃轉告丁○○及乙○○
    ，吳女亦向乙○○、丁○○確認丙○○其人，渠等均表示可信任，渠等並與丙○○另基於行使偽造文書之犯意聯絡，於翌日在上開西餐廳，由丙○○向甲○○收
    取三十萬元，並向吳女謊稱黃永旭係羅福助討債公司法律顧問，而交付署名黃永
    旭收受吳女三百萬元之收據，足生損害於黃永旭，所收取之三十萬元，並未約金
    主吃飯，而由其三人朋分各得十萬元。嗣於八十八年九月中旬，連暢穫上揭土地
    為銀行向法院聲請查封拍賣，甲○○方知受騙。
二、案經甲○○訴請台灣宜蘭地方法院檢察署檢察官偵查起訴。
    理  由
一、訊據被告三人對於右揭事實，除否認行使偽造文書之犯行外，均坦承之，就行使
    偽造文書部分，丙○○辯稱：係乙○○將收據放在信封袋內並封口後，交給伊拿
    給甲○○云云，乙○○、丁○○均辯稱：未交付署名黃永旭之收據給丙○○拿給
    甲○○云云。惟查，右揭事實，業據告訴人甲○○指訴綦詳，而丁○○、乙○○
    對於於右揭時地多次詐取甲○○金錢及蔣偉中對於參與最後詐取三十萬元及交付
    甲○○署名黃永旭之收據之事實，亦均坦承不諱，互核相符，且與告訴人甲○○
    指訴情節相符，雖被告三人均否認行使偽造文書之犯行，然該收據係丙○○所交
    付，雖放在信封內，但信封未封口，業據甲○○在本院證述明確，則丙○○應知
    該收據係冒黃永旭之名所偽造，卻仍將之交付甲○○，將使黃永旭被認定收受三
    百萬元，致有背負清償責任之虞，足生損害於黃永旭，另被告乙○○於本院坦承
    丙○○於八十八年五月二十八日與甲○○第一次見面回來時，有告知甲○○要求
    交付三百萬元收據一事，丙○○亦稱其在甲○○要求開收據時，有告知甲○○可
    打電話問丁○○，又丙○○在鴻源西餐廳向甲○○拿取三十萬元及交付收據時，
    丁○○及乙○○在外等候，亦為丁○○、乙○○所是認，參以向吳女拿三百萬元
    者是丁○○及乙○○，交付吳女收據一事，其二人必然不可能置身事外，則丁○○、乙○○與丙○○應具犯意聯絡，堪以認定，此外復有日盛徵信有限公司登記
    資料、土地登記簿謄本、銀行提款條、匯款單、署名黃永旭之收據附卷及本院八
    十七年執字第二四八二號民事執行卷可資佐證，被告三人事證明確，犯行堪以認
    定。
二、核被告三人所為，均係犯刑法第三百三十九條第一項之詐欺罪及同第二百十六條
    、第二百十條之行使偽造私文書罪。被告乙○○、丁○○間就第一次詐欺犯行，
    具犯意聯絡及行為分擔，就第二次詐欺犯行，其二人與陳哲銘間具犯意聯絡及行
    為分擔，就第三次詐欺犯行及行使偽造私文書犯行，其二人與被告丙○○具犯意
    聯絡及行為分擔，均應論以共同正犯。被告乙○○、丁○○先後多次詐欺犯行，
    時間緊接，犯罪構成要件相同，顯係出於概括之犯意反覆為之，為連續犯，依法
    應以一罪論，並加重其刑。被告丁○○、乙○○及丙○○就所犯詐欺及行使偽造
    私文書二罪，犯意個別，行為互疏，應分論併罰。被告乙○○於八十年間，因妨
    害兵役案件，經判處有期徒行七月確定，於八十三年八月六日執行完畢，有臺灣
    高等法院檢察署刑案紀錄簡覆表在卷足憑，五年內再犯本件有期徒刑以上之罪，
    為累犯，依法加重其刑。爰審酌被告丁○○、丙○○係初犯，有台灣高等法院檢
    察署刑案紀錄簡覆表在卷足憑，及其三人犯罪手法、犯罪情節輕重之不同及犯後
    坦承詐欺部分，惟均否認行使偽造文書部分與被告丁○○已完全賠償被害人，均
    有切結書一紙附卷、被告丙○○已清償部分款項及被告乙○○尚未清償等一切情
    狀，各量處如主文所示之刑，並均定應執行之刑。又被告丁○○及丙○○，前均
    未曾受有期徒刑以上刑之宣告，有上開刑案紀錄簡覆表在卷可憑，茲因一時失慮
    而罹刑典，並已賠償被害人或賠償部分，經此偵審程序應已知警惕，本院認對其
    所宣告之刑以暫不執行為適當，爰併予宣告緩刑肆年，以勵自新。
據上論斷，應依刑事訴訟法第二百九十九條第一項前段，刑法第五十六條、第二十八
條、第三百三十九條第一項、第二百十六條、第二百十條、第四十七條、第五十一條
第五款、第七十四條第一款、罰金罰鍰提高標準條例第一條前段，判決如主文。
本案經檢察官林吉泉到庭執行職務
中    華    民    國      八十九    年      十一      月      三      日
                                臺灣宜蘭地方法院刑事庭
                                    法  官  林  美  治
右正本證明與原本無異
如不服本判決應於送達後十日內向本院提出上訴狀（應附繕本）
                                    書記官  賴  宜  君
中    華    民    國      八十九    年      十一      月      六      日
刑法第三百三十九條第一項
意圖為自己或第三人不法之所有，以詐術使人將本人或第三人之物交付者，處五年以
下有期徒刑、拘役或科或併科一千元以下罰金。
刑法第二百十六條
行使第二百十條至第二百十五條之文書者，依偽造、變造文書或登載不實事項或使登
載不實事項之規定處斷。
刑法第二百十條
偽造、變造私文書，足以生損害於公眾或他人者，處五年以下有期徒刑。


司法院資訊處製作；財團法人民間司法改革基金會備份。
